【裁判字號】    89,訴,248
【裁判日期】    890315
【裁判案由】    清償債務
【裁判全文】
臺灣嘉義地方法院民事判決  八十九年度訴字第二四八號
    原      告  丁○○
    被      告  甲○○
                丙○○
                乙○○
右當事人間請求清償債務事件，本院判決如左：
    主    文
原告之訴駁回。
訴訟費用由原告負擔。
    事    實
甲、原告方面：
    一、聲明：被告（即原告之子）共同繼承被繼承人楊葉籌（即原告之配偶）之遺
              產，應各按其應繼分比例，連帶負擔其債務。
    二、陳述：
        （一）原告與被繼承人楊葉籌年輕時胼手砥足，克勤克儉資助被告甲○○、
              乙○○在台北市購屋，因財力不足，二人又分別向台銀、土銀、合庫
              貸款支應，至被繼承人於民國八十七年四月二十五日積勞成疾病亡，
              兩造於民國八十八年三月二十四日申報共同繼承其遺產，並已辦妥不
              動產繼承登記，但被告乙○○卻拒絕負擔被繼承人身後債務，計尚有
              銀行貸款未償還餘額七十二萬七千八百零六元及喪葬費三十七萬九千
              零八十六元，合計一百一十萬六千八百九十二元。
        （二）被告乙○○不同意提領或過戶被繼承人所遺留動產（台銀存款一百零
              四萬二千九百元、太平洋電纜股份有限公司股票七百二十一股，值二
              萬三千六百四十八元、嘉義市第一信用合作社股票五十股，值五千元
              ，合計一百零七萬一千五百四十八元，以清償其生前債務，任由年邁
              體衰又曾中風之原告負擔，致生活陷入困境。
        （三）依民法第一千一百五十三條規定，繼承人對於被繼承人之債務負連帶
              責任，除另有約定外，按其應繼分比例負擔之，本件經原告多次催辦
              ，惟被告乙○○至今仍置之不理，為促兩造對遺產之繼承，法律關係
              明確，爰提起本訴。
    三、證據：提出遺產稅免稅證明一件、建物及土地登記謄本一件、土銀及合庫放
              款餘額證明及利息收據各一件、郵局存證信函暨回執一件為證。
二、被告方面：
    本件未經言詞辯論。
    理    由
一、按原告之訴，依其所訴之事實，在法律上顯無理由者，法院得不經言詞辯論，逕
    以判決駁回之，民事訴訟法第二百四十九條第二項定有明文。
二、次按繼承人對於被繼承人之債務，負連帶責任。民法第一千一百五十三條第一項
    雖定有明文。而連帶債務之效力有對外效力（即債權人之權利）及對內效力（即
    求償權）。所謂之對外效力為各債務人與債權人間之關係，主要為債權人之請求
    權之問題。依民法第二百七十三條規定「連帶債務之債權人，得對於債務人中之
    一人，或數人，或其全體，同時或先後請求全部或一部之給付。連帶債務未全部
    履行前，全體債務人仍負連帶責任」。所謂之對內效力即內部關係，亦即連帶債
    務人相互間之權利義務關，此關係主要為求償權之問題。依民法第二百八十一條
    第一項規定「連帶債務人中之一人，因清償或其他行為，致他債務人同免責任者
    ，向他債務人請求償還其各自分擔之部分，並自免責時起之利息」。是連帶債務
    人間僅有內部關係，合先敘明。
三、本件原告起訴請求被告應各按其應繼分比例，連帶負擔其債務云云，乃民法第一
    千一百五十三條所明定，依前所述，乃指各債務人與債權人間之關係而言。至原
    告與被告間之關係應屬內部求償權之問題，原告若有因清償或其他行為，致他債
    務人即被告等同免責任者，原告自得依求償權向其他債務人即被告請求償還超過
    自己分擔部分之給付額及利息，惟此乃原告求償權是否業已成立之問題，本件原
    告起訴既係對其他債務人即被告主張連帶債務之對外關係，則原告之訴，依其所
    述之事實，在法律上為顯無理由。另原告主張被告乙○○不同意提領或過戶繼承
    人所遺留之動產一事，此亦是原告得否主張遺產分割之問題，亦非本院就原告訴
    之聲明所得加以審究，從而，本件原告之訴，爰不經言詞辯論，予以駁回。
四、據上論結，原告之訴為無理由，依民事訴訟法第二百四十九條第二項、第七十八
    條，判決如主文。
中      華      民      國    八十九    年      三      月    十五    日
~B臺灣嘉義地方法院民事庭
~B    法  官  林淑鳳
右為正本係照原本作成
如對本判決上訴須於判決送達後廿日內向本院提出上訴狀
中      華      民      國    八十九    年      三      月     二十三     日
~B    書記官  楊福源


司法院資訊處製作；財團法人民間司法改革基金會備份。
